【裁判字號】    94,重勞上,4
【裁判日期】    950428
【裁判案由】    確認僱傭關係存在
【裁判全文】
臺灣高等法院高雄分院民事判決         94年度重勞上字第4號
上  訴  人  乙○○
            甲○○
共      同
訴訟代理人  侯永福律師
被 上訴 人  高雄市公共汽車管理處
法定代理人  黃萬發
訴訟代理人  林雪娟律師
上列當事人間請求確認僱傭關係存在事件，上訴人對於民國94年
11月10日臺灣高雄地方法院94年度重勞訴字第4 號第一審判決提
起上訴，本院於95年4 月19日言詞辯論終結，判決如下：
    主  文
上訴駁回。
第二審訴訟費用由上訴人負擔。
    事實及理由
一、上訴人主張：被上訴人於民國92年2 、3 月間發行「高雄市
    公共車船管理處92年甄選儲備大客車駕駛長簡章」（下稱系
    爭簡章），對外甄選大客車駕駛長，依該簡章所載，按成績
    擇優錄取100 名，自榜示之日起，儲備3 年，經甄選合格人
    員，列入儲備候用名冊，再由被上訴人陳報高雄市政府交通
    局核備後，按名次遇缺依序通知進用，並依規定核薪及享有
    福利。是被上訴人發行系爭簡章係要約之引誘，參加甄選者
    則為要約，當被上訴人通知錄取時，則係承諾，雙方僱傭契
    約即為成立，並以被上訴人公車駕駛長出缺為契約之停止條
    件。本件上訴人乙○○、甲○○參加甄試，經被上訴人通知
    分別以第83名及第85名錄取，兩造間僱傭契約即為成立。而
    被上訴人92年度至94年度3 月間缺額人數共124 名，已超過
    上訴人之錄取名次，故兩造間僱傭契約已生效。如認需經被
    上訴人通知進用，停止條件才成就，則被上訴人利用駕駛長
    出缺不補所留經費，以委外方式填補駕駛長缺額，而使停止
    條件不成就，依民法第101 條第1 項規定，視為條件已經成
    就。爰以起訴狀繕本之送達作為上訴人願提出勞務之通知，
    請被上訴人安排工作並通知上訴人服勞務之時間及地點，求
    為判決：確認兩造間之僱傭關係存在。原審判決上訴人全部
    敗訴，上訴人於本院聲明廢棄原判決，准如上述之請求。
二、被上訴人則以：伊辦理92年甄選儲備大客車駕駛長100 名，
    儲備甄試合格人員，作用在於儲備人才，以供日後依法定程
    序進用，惟列入儲備名冊之候用人員，僅取得候用資格，亦
    即僅取得將來有機會與伊簽訂僱傭契約之資格，並非一經甄
    試錄取當然與伊成立僱傭契約，亦無上訴人所稱缺額達錄取
    名次時或伊通知進用時，僱傭契約停止條件成就之情形。況
    上訴人名次亦未達伊通知報到進用之列。又縱有上訴人所述
    之停止條件，伊並未有以不正當方式阻其條件成就之情事。
    又縱認兩造間契約成立，惟伊於93年9 月10日已函知上訴人
    如有意願可洽委外公司擔任駕駛長，是伊已善盡通知之能事
    ，得依民法第227 條之2 規定，請求變更原有效果；伊亦得
    依勞動基準法第11條第2 項規定，以虧損為由，終止勞動契
    約，爰以94年6 月30日準備書狀五送達為終止契約之意思表
    示等語，資為抗辯。並於本院聲明駁回上訴人之上訴。
三、兩造對於下列事項不爭執，並有高雄市公共車船管理處92年
    甄選儲備大客車駕駛長簡章、高雄市公共車船管理處92年4
    月1 日書函2 份可證，堪信屬實：
  (一)上訴人參加被上訴人所辦理92年甄選儲備大客車駕駛長之甄
    試，被上訴人於92年4 月1 日通知上訴人乙○○以第83名錄
    取、上訴人甲○○以第85名錄取。被上訴人以92年3 月28日
    高車人甲字第1231號函向高雄市政府交通局陳報辦理92年儲
    備大客車駕駛長甄試錄取候用名冊，經高雄市政府交通局以
    92 年4月9 日高市交人字第0920004826號函准予備查。因上
    訴人名次之前有8 名員額被取消資格，故上訴人乙○○名次
    晉升為第76名，上訴人甲○○名次晉升為第78名。
  (二)上訴人自93年8 月1 日任職才智企管顧問有限公司擔任駕駛
    長迄今，月薪新台幣3 萬4000元。
四、本件兩造爭點首應審酌者為兩造間是否已成立僱傭契約一節
    。經查：
  (一)被上訴人辦理甄選儲備大客車駕駛長甄選之系爭簡章中，對
    於甄選錄取名額、甄選資格、報名方法、甄選方式、錄取及
    雇用等相關事宜，皆訂定甚明，依系爭簡章壹一規定「依成
    績擇優錄取100 名（自榜示之日起儲備期3 年，逾期無效）
    」；捌一規定「經甄選合格人員，列入儲備候用名冊，陳報
    市府交通局核備後，按名次遇缺依序通知進用」，此為兩造
    所不爭，並有系爭簡章在卷可稽，足見被上訴人係以對不特
    定之多數人以公開甄選之方式舉行測驗，復明定以依測驗成
    績之高低依序擇優錄取，錄取後，僅係列入儲備名冊「候用
    」，仍需待按名次先後遇缺進用，被上訴人始有為雇用要約
    之通知報到義務，經通知報到者允諾後，始與被上訴人成立
    僱傭契約，非謂一經甄試錄取，經被上訴人寄發錄取通知，
    被上訴人即與經甄試合格人員成立僱傭契約。是被上訴人辯
    稱上訴人經伊甄試合格列入儲備名冊候用，僅取得候用資格
    ，亦即僅取得將來有機會與伊簽訂僱傭契約之資格，尚未與
    伊成立僱傭契約等語，應屬可採。
  (二)又依系爭簡章捌二規定：「．．．通知報到未於規定期間內
    報到者，視同放棄，並註銷候用資格；儲備期間內，通訊地
    址如有變更，應立即通知本處，否則經通知不到者，以棄權
    論。」，足見經甄試錄取之候用人員，經被上訴人遇缺通知
    進用時，有自由決定是否報到之權利，若未報到，視同放棄
    候用資格，亦即放棄與被上訴人訂約之機會。此益徵經甄試
    合格之候用人員，經被上訴人遇缺進用而為通知報到之要約
    ，因而遵期報到，始與被上訴人成立僱傭契約甚明，非謂遇
    缺且候補名次已屆至，即認該候用人員與被上訴人間當然成
    立僱傭關係。查被上訴人僅曾通知上訴人甄試錄取，未曾對
    上訴人為進用報到之通知一情，為兩造所不爭，依前開說明
    ，難謂被上訴人已向上訴人為進用之要約，兩造間之僱傭關
    係契約自尚未成立生效。上訴人以被上訴人發行系爭簡章，
    辦理92年甄選儲備大客車駕駛長，性質上應屬要約之引誘，
    其前往應試，應屬要約，被上訴人對其寄發甄試合格錄取通
    知，即屬承諾，兩造間僱傭契約已經成立，並以被上訴人公
    車駕駛長出缺為停止條件，於遇缺通知進用時生效云云，尚
    非可採。
五、綜上所述，兩造間既尚未成立僱傭契約，上訴人主張兩造間
    僱傭契約已成立生效，訴請確認兩造間僱傭關係存在，即非
    正當，不應准許。原審判決上訴人全部敗訴，並無不合。上
    訴意旨指摘原判決不當，求予廢棄改判，為無理由，應予駁
    回。又兩造間既尚未成立僱傭契約，則兩造間其餘關於本件
    有無民法第101 條第1 項停止條件視為成就規定之適用、有
    無民法第227 條之2 情事變更原則之適用、被上訴人得否以
    虧損原因終止勞動契約等爭執事項即無審酌之必要；及兩造
    其餘主張及所舉證據，於判決結果亦不生影響，均無庸逐一
    論述，併此敘明。
六、據上論結，本件上訴為無理由，依民事訴訟法第449 條第1
    項、第78條，判決如主文。
中    華    民    國    95    年    4     月    28    日
                            民事第四庭
                                審判長法官    蔡文貴
                                法      官    黃科瑜
                                法      官    徐文祥
以上正本證明與原本無異。
如對本判決上訴，須於判決送達後20日內向本院提出上訴狀，其
未表明上訴理由者，應於上訴後20日內向本院提出上訴理由書（
均須按他造當事人之人數附繕本）。上訴時應提出委任律師或具
有律師資格之人之委任狀，並依附註條文規定辦理。
中    華    民    國    95    年    4     月    28    日
                                書  記  官    陳金卿
附註：
民事訴訟法第466 條之1 ：對於第二審判決上訴，上訴人應委任
律師為訴訟代理人，但上訴人或其法定代理人具有律師資格者，
不在此限。
上訴人之配偶、三親等內之血親、二親等內之姻親，或上訴人為
法人、中央或地方機關時，其所屬專任人員具有律師資格並經法
院認適當者，亦得為第三審訴訟代理人。第1 項但書及第2 項情
形，應於提起上訴或委任時釋明之。


司法院資訊處製作；財團法人民間司法改革基金會備份。
